【裁判字號】    99,上易,316
【裁判日期】    990604
【裁判案由】    詐欺
【裁判全文】
臺灣高等法院高雄分院刑事判決         99年度上易字第316號
上  訴  人  臺灣高雄地方法院檢察署檢察官
被      告  甲○○
上列上訴人因被告詐欺案件，不服臺灣高雄地方法院98年度易字
第1398號中華民國99年2 月4 日第一審判決（起訴案號：臺灣地
方法院檢察署98年度偵字第2341、224110、24671 號；併案案號
：同署98年度偵字第31369 、31 646、36556 、36557 號、臺灣
臺南地方法院檢察署98年度偵字第17366 號），提起上訴，本院
判決如下：
    主  文
上訴駁回。
    理  由
一、公訴意旨略以：被告甲○○預見金融機構帳戶係個人理財之
    重要工具，為個人財產、信用之表徵，如交予他人使用，有
    供作財產犯罪用途之可能，惟仍以基於幫助詐騙集團遂行詐
    欺取財之不確定故意，於98年4 月底某日，在高雄市小港區
    之某便利超商店前，因替其夫陳誠擔任保證人，將其向第
    一商業銀行臺中縣沙鹿分行帳號00000000000 號帳戶之存摺
    、印章、提款卡（含密碼），交付給某姓名年籍不詳之成年
    人，再由該人轉交給所屬之詐騙集團使用，而由詐騙集團成
    員以相同犯意，於98年5 月4 日12時許致電乙○○，佯稱其
    係乙○○之朋友，亟需現金週轉，乙○○遭受矇騙，遂依照
    指示於同日14時許，以臨櫃匯款方式，匯款80,000元至甲○
    ○之前開帳戶內，而遭受損害，因認被告甲○○涉有刑法第
    339 條第1 項幫助詐欺之罪嫌云云。
二、按犯罪事實，應依證據認定之，無證據不得認定犯罪事實；
    又不能證明被告犯罪者，應諭知無罪之判決；刑事訴訟法第
    154 條第2 項、第301 條第1 項分別定有明文。次按認定不
    利於被告之證據須依積極證據，苟積極證據不足為不利於被
    告事實之認定，即應為有利被告之認定，更不必有何有利之
    證據；又犯罪事實之認定，應憑證據，如無相當之證據，或
    證據不足以證明，自不得以推測或擬制之方法，以為裁判之
    基礎；最高法院30年上字第816 號判例、40年台上字第86號
    判例可資參照。
三、公訴人認被告甲○○涉犯詐欺罪嫌，係以被告於警詢及偵查
    中之供述，被害人乙○○警詢中之指述，暨第一商業銀行存
    款存根聯1 紙、第一商業銀行沙鹿分行00000000000 號帳戶
    之開戶資料、歷史交易紀錄各1 份等附卷，為其主要論據。
    被告甲○○於本院審理中未到庭，其於偵查及原審均坦承其
    所有之上開第一商業銀行帳戶被詐騙集團使用供被害人匯款
    入帳等情不諱，惟堅決否認有何幫助詐欺犯行，辯稱：我當
    時是因為丈夫陳誠說他要辦理信用貸款，由我當保證人，
    需要我的帳戶、提款卡、密碼，我才提供給我丈夫等語。
四、經查：
  (一)被害人乙○○於98年5 月4 日12時許接獲電話，對方佯稱係
    乙○○之朋友，亟需現金週轉，乙○○遭受矇騙，遂依照指
    示於同日14時許，以臨櫃匯款方式，匯款80,000元至被告之
    前開帳戶等情，業據被害人乙○○於警詢中指述綦詳，並有
    第一商業銀行存款存根聯1 紙、第一商業銀行沙鹿分行0000
    0000000 號帳戶之開戶資料、歷史交易紀錄各1 份在卷可稽
    ，堪信為真正。
  (二)被告所辯上情，核與證人即被告之夫陳誠於原審證述：我
    於98年4 月間以辦理信用貸款為由，要求甲○○擔任保證人
    ，並寄送其上開帳戶之存摺、印章、提款卡給我，及告訴我
    密碼，後來我將上開物品交予他人，甲○○並不在場等語相
    符（見審卷第77頁），足證被告所辯堪予採信。
  (三)按諸常情，夫妻間具有同財共居之親密關係，且彼此信賴甚
    深，與一般社交關係不同；且參之一般夫妻間擔任彼此信用
    貸款之保證人，事所常有，雖然擔任金融機構信用借款之保
    證人，無需交付金融帳戶予銀行，更無交付密碼之必要，但
    被告因其夫以借款為由要求其提供帳戶、印章及密碼時，基
    於夫妻間之信賴關係，而無防備之心未予以拒絕，亦屬常情
    。此種夫妻間之特別信賴關係，不能以一般社會交易之經驗
    法則相繩。尚難認被告於交付帳戶、印章、密碼予其夫時，
    即有帳戶可能遭詐騙集團使用之預見及幫助詐欺之不確定故
    意。
  (四)綜上所述，被告前開所辯，應屬可採，從而公訴人所持之前
    開論據，均無法採為認定被告犯罪之證據；此外，復查無其
    他積極證據足資證明被告有何幫助詐欺之犯行，被告被訴幫
    助詐欺罪自屬不能證明。
五、原審因而以不能證明被告犯詐欺罪，而為被告無罪之諭知，
    核無違誤；檢察官上訴意旨，猶執前詞，指摘原判決不當，
    為無理由，應予駁回。
六、被告經合法傳喚，無正當之理由未於審判期日到庭，爰不待
    其陳述，逕行判決。
七、原判決關於被告許家誠、陳麗蘭部分，未經上訴，本院自不
    予論述。
據上論斷，應依刑事訴訟法第368 條、第371條，判決如主文。
本案經檢察官方娜蓉到庭執行職務。
中    華    民    國    99    年    6     月    4     日
                  刑事第九庭    審判長法  官   莊秋桃
                                      法  官   田平安
                                      法  官   范惠瑩
以上正本證明與原本無異。
不得上訴。
中    華    民    國    99    年    6     月    4     日
                                      書記官   戴育婷

司法院資訊處製作；財團法人民間司法改革基金會備份。
